【裁判字號】    97,交聲,2096
【裁判日期】    971023
【裁判案由】    聲明異議
【裁判全文】
臺灣高雄地方法院交通事件裁定        97年度交聲字第2096號
原處分機關  高雄市政府交通局
異  議  人  甲○○
上列受處分人因聲明異議案件，對於高雄市交通事件裁決所97年
8 月18日所為之處分（原處分：高市交裁字第裁32-B00000000號
），聲明異議，本院裁定如下：
    主  文
原處分撤銷。
    理  由
一、原處分意旨略以：異議人即受處分人甲○○於民國（下同）
    97年1 月29日11時3 分騎乘車號WBT-087 號輕型機車，行經
    高雄市○○路、自強路口，因「無照駕駛」交通違規經高雄
    市政府警察局交通大隊警員攔停舉發，並填製高市警交字第
    B00000000 號舉發違反道路交通管理事件通知單，而異議人
    未依規定辦理結案，乃依違反道路交通管理事件統一裁罰基
    準及處理細則第44條第1 項開立裁決書處處罰鍰新台幣（下
    同）9,600 元云云。
二、異議人則以：異議人於上揭時地無照駕駛上揭輕型機車遭警
    員製單舉發，自認有錯，遂依該罰單所載之郵繳方式，於97
    年2 月12日上午至高雄市○○○路郵政總局繳納罰鍰6,000
    元，但郵局人員卻告知該罰單無法郵繳結案。本件係因警員
    開單勾選郵繳有誤，致異議人無法繳納罰金，而原處分機關
    竟以異議人未依規定辦理結案為由，加重罰鍰至9,600 元，
    顯有違誤等語，為此聲明異議，請求撤銷原處分。
三、按受處罰人接獲違反道路交通管理事件通知單後，不依通知
    所定期限前往指定處所聽候裁決，且未依規定期限繳納罰鍰
    結案或向處罰機關陳述意見者，處罰機關得逕行裁決之。違
    反道路交通管理事件行為人，未依規定自動繳納罰鍰，或未
    依規定到案聽候裁決，處罰機關應依基準表於通知單送達且
    逾越應到案期限60日之3 個月內，逕行裁決之。道路交通管
    理處罰條例第9 條第1 項、違反道路交通管理事件統一裁罰
    基準及處理細則第44條第1 項前段，分別定有明文。準此，
    受處罰人不依「舉發違反道路交通管理事件通知單」所定期
    限前往指定處所聽候裁決，始為「未依規定到案聽候裁決」
    ，處罰機關始能逕行裁決。經查：異議人於上揭時地有上揭
    「無照駕駛」之交通違規，經警製單舉發；及無照駕駛之違
    規無法郵繳（交通部95年6 月28日交字第0950039673號函）
    等情，為原處分機關及異議人所不爭執，並有高市警交字第
    B000 00 000 號舉發違反道路交通管理事件通知單、高雄市
    政府交通局移送書附卷可稽，堪認為事實。又本件製單舉發
    之警員即證人吳勝中於上揭時地攔停異議人時，原以異議人
    「未帶駕照」而填製通知單，並勾選得郵繳之欄位，嗣其查
    知異議人係「無照駕駛」後，始改填製違規事由為「無照駕
    駛」，但當時並未一併更正勾選「得郵繳」欄為「須至應到
    案處所聽候裁決」欄乙節，業據證人吳勝中到庭證述明確，
    且核與上開通知單上有刪改之情況相符。揆諸前開規定，上
    開通知單既係勾選「得郵繳」欄，而非勾選「須至應到案處
    所聽候裁決」欄，則異議人未至應到案處所聽候裁決，並非
    「不依通知（舉發違反道路交通管理事件通知單）所定期限
    前往指定處所聽候裁決」之情形，原處分機關自不得以其「
    未依規定到案聽候裁決」而「逕行裁決之」。是原處分機關
    逕行裁決罰鍰9,600 元，尚有未合。從而，異議人提出本件
    聲明異議，非無理由，原處分應予以撤銷。另本件原處分撤
    銷後，原處分機關應重新指定期限及處所，通知異議人聽候
    裁決，倘異議人不依通知所定期限前往指定處所聽候裁決，
    原處分機關始得逕行裁決之，併為敘明。
四、據上論斷，應依道路交通案件處理法第19條，裁定如主文。
中    華    民    國    97    年    10    月    23    日
                  交通法庭      法  官  施盈志
以上正本證明與原本無異。
如不服本裁定應於送達後5日內向本院提出抗告狀。
中    華    民    國    97    年    10    月    23    日
                                書記官  林雅婷


司法院資訊處製作；財團法人民間司法改革基金會備份。
